【裁判字號】    97,上訴,2545
【裁判日期】    971127
【裁判案由】    違反毒品危害防制條例
【裁判全文】
臺灣高等法院臺中分院刑事判決        97年度上訴字第2545號
上  訴  人
即  被  告  乙○○
                      弄30號.
上列上訴人即被告因違反毒品危害防制條例案件，不服臺灣彰化
地方法院97年度訴字第2263號，中華民國97年9月15日第一審判
決（起訴案號：臺灣彰化地方法院檢察署97年度毒偵字第2240號
），提起上訴，本院判決如下：
    主  文
原判決撤銷。
乙○○施用第一級毒品，累犯，處有期徒刑壹年貳月。扣案之海
洛因貳包（淨重分別為零點零捌公克、零點壹零貳伍公克）
，均沒收銷燬之。
    犯罪事實
一、乙○○前於民國94年間，因施用毒品案件，經臺灣彰化地方
    法院以94年度訴字第1134號判決判處有期徒刑1年、4月，定
    應執行刑為有期徒刑1年2月確定；又因施用毒品案件，經本
    院以95年度上訴字第345號判決判處有期徒刑1年2月確定。
    再於95年間，因施用毒品案件，經臺灣彰化地方法院以95年
    度員簡字第408號判決判處有期徒刑6月確定；後二案並經臺
    灣彰化地方法院裁定應執行刑為有期徒刑1年6月確定，嗣經
    減刑裁定各減刑為有期徒刑7月、3月，定應執行刑為有期徒
    刑9月確定，並與上開第1案接續執行，並於96年12月18日縮
    刑期滿執行完畢。而其曾於90年間，因施用毒品案件，經臺
    灣彰化地方法院裁定令入勒戒處所觀察勒戒後，認有繼續施
    用毒品之傾向，再經同法院以90年度毒聲字第1817號裁定令
    入戒治處所施以強制戒治，嗣因成效經評定合格，經同法院
    裁定停止戒治，所餘戒治期間付保護管束，於90年9月25日
    停止戒治出所，嗣於91年4月30日停止戒治期滿未經撤銷，
    視為強制戒治執行完畢，並由臺灣彰化地方法院檢察署檢察
    官以91年度戒毒偵字第389、390號為不起訴處分確定。詎其
    仍不知悔改，於前揭強制戒治期滿釋放後5年內之94年間，
    即再因施用第一、二級毒品案件，經原審法院論罪科刑後，
    復基於同時施用第一級毒品海洛因及第二級毒品甲基安非他
    命之犯意，於97年5月21日中午12時許，在其位於彰化縣溪
    湖鎮○○里○○路○段329巷58弄30號住處，以將第一級毒品
    海洛因及第二級毒品甲基安非他命混合同時置於其所有之玻
    璃球內，再以火燒烤吸食所產生煙霧之方式，同時施用第一
    級毒品海洛因、第二級毒品甲基安非他命1次。嗣於97年5
    月21日下午6時30分許，經警在彰化縣溪湖鎮○○路與中興
    路口進行盤查時，其於有偵查權之員警尚未發覺施用毒品犯
    罪前，即自行將口袋內供其於前揭時間施用部分所剩之第一
    級毒品海洛因2包（淨重分別為0.0833公克、0.1025公克）
    取出交付員警（公訴意旨誤為在其前開住處查獲），而自首
    接受裁判，嗣經警採集其尿液送驗，結果呈嗎啡及甲基安非
    他命陽性反應，始查悉上情。
二、案經彰化縣警察局田中分局報請臺灣彰化地方法院檢察署檢
    察官偵查起訴。
    理  由
一、按毒品危害防制條例於92年7月9日修正公布，自93年1月9日
    施行，其中第20條、第23條將施用毒品之刑事處遇程序，區
    分為「初犯」及「5年內再犯」、「5年後再犯」。依其立法
    理由之說明：「初犯」，經觀察勒戒或強制戒治後，應為不
    起訴處分或不付審理之裁定；經觀察勒戒或強制戒治執行完
    畢釋放後，「5年內再犯」者，因其再犯率甚高，原實施之
    觀察勒戒及強制戒治既已無法收其實效，爰依法追訴或裁定
    交付審理。至於經觀察勒戒或強制戒治執行完畢釋放後，「
    5年後再犯」者，前所實施之觀察勒戒或強制戒治已足以遮
    斷其施用毒品之毒癮，為期自新及協助其斷除毒癮，仍適用
    「初犯」規定，先經觀察勒戒或強制戒治之程序。從而依修
    正後之規定，僅限於「初犯」及「5年後再犯」二種情形，
    始應先經觀察勒戒或強制戒治程序。倘被告於5年內已再犯
    ，經依法追訴處罰，縱其第3次（或第3次以上）再度施用毒
    品之時間，在初犯經觀察勒戒或強制戒治執行完畢釋放5年
    以後，已不合於「5年後再犯」之規定，且因已於「5年內再
    犯」，顯見其再犯率甚高，原實施觀察、勒戒或強制戒治，
    已無法收其實效，即應依該條例第10條處罰（最高法院95年
    度第7次刑事庭會議決議第2點參照）。查本件被告前因施用
    毒品案件，經原審法院裁定令入勒戒處所觀察勒戒後，認有
    繼續施用毒品之傾向，再經原審法院以90年度毒聲字第1817
    號裁定令入戒治處所施以強制戒治，嗣因成效經評定合格，
    經本院裁定停止戒治，所餘戒治期間付保護管束，於90年9
    月25日停止戒治出所，嗣於91年4月30日停止戒治期滿未經
    撤銷，視為強制戒治執行完畢，並由臺灣彰化地方法院檢察
    署檢察官以91年度戒毒偵字第389、390號為不起訴處分確定
    。其復於強制戒治執行完畢釋放後5年內之94年間，因施用
    毒品案件，分別經原審法院以94年度訴字第1134號判決判處
    有期徒刑1年、4月，定應執行刑為有期徒刑1年2月確定，及
    經本院以95年度上訴字第345號判決判處有期徒刑1年2月確
    定。再於95年間，因施用毒品案件，經原審法院以95年度員
    簡字第408號判決判處有期徒刑6月確定等情，有臺灣高等法
    院被告前案紀錄表、臺灣高等法院在監在押全國紀錄表在卷
    可憑，而被告本案上開施用第一、二級毒品海洛因之犯行，
    雖係在前次強制戒治執行完畢5年後所犯，惟被告於上開強
    制戒治執行完畢5年內，曾再犯施用毒品之罪經法院宣示判
    決並確定，已詳述如前，顯見其並非於強制戒治執行完畢後
    5年內均無任何施用毒品之犯行，且其既已於強制戒治執行
    完畢5年內再犯施用毒品之罪，已符合毒品危害防制條第23
    條第2項所定之追訴要件，揆諸前開毒品危害防制條例條文
    及說明，被告所為本件施用第一、二級毒品之犯行，即無「
    初犯」規定之適用，自毋須再重新施予觀察、勒戒或強制戒
    制之處遇程序，而應直接訴追處罰，合先明。
二、上開犯罪事實，業據上訴人即被告乙○○於警詢、偵訊、原
    審及本院審理中自白不諱，且其於97年5月21日為警攔檢時
    所採之尿液，經送鑑驗結果，確呈嗎啡及甲基安非他命陽性
    反應，有彰化縣警察局田中分局委託檢驗尿液代號與真實姓
    名對照認證單及詮昕科技股份有限公司97年6月4日濫用藥物
    尿液檢驗報告各1紙附卷可稽。又上開被告自行取出扣案之
    白色粉末2包，經鑑驗結果，確係第一級毒品海洛因（淨重
    分別為0.0833公克、0.1025公克），亦有行政院衛生署草屯
    療養院鑑定書1紙在卷可參，足證被告之自白應與事實相符
    ，堪以採信。本件事證明確，被告犯行洵堪認定，應依法論
    科。
三、核被告所為，係犯毒品危害防制條例第10條第1項、第2項之
    施用第一級、第二級毒品罪。其持有第一、二級毒品之行為
    ，意在供己施用，故持有之低度行為，應為施用之高度行為
    所吸收，均不另論罪。又被告係將第一級毒品海洛因及第二
    級毒品甲基安非他命混合一起置於玻璃球吸食器內，然後以
    火燒烤其底部使生白煙吸入體內之方法，同時施用第一級毒
    品海洛因及第二級毒品甲基安非他命1次，係一行為同時觸
    犯施用第一級毒品及施用第二級毒品2罪名，為想像競合犯
    ，應依刑法第55條之規定，從一重之施用第一級毒品罪論處
    ，公訴意旨認應予分論併罰尚有誤會，併此敘明。被告前於
    94年間，因施用毒品案件，分別經原審法院以94年度訴字第
    1134號判決判處有期徒刑1年、4月，定應執行刑為有期徒刑
    1年2月確定；又犯施用毒品案件，經本院以95年度上訴字第
    345號判決判處有期徒刑1年2月確定。再於95年間，因施用
    毒品案件，經原審法院以95年度員簡字第408號判決判處有
    期徒刑6月確定。上揭後二案並經原審法院裁定應執行刑為
    有期徒刑1年6月確定，復經減刑裁定各減刑為有期徒刑7月
    、3月，定應執行刑為有期徒刑9月確定，並與上開第1案接
    續執行，並於96年12月18日縮刑期滿執行完畢等情，有臺灣
    高等法院被告前案紀錄表在卷可憑，其於有期徒刑執行完畢
    後，5年內故意再犯本件有期徒刑以上之罪，為累犯，應依
    刑法第47條第1項之規定加重其刑。又被告係於遭警攔檢時
    ，在有偵查權之員警未發覺其有施用毒品犯行前，自行將身
    上攜帶施用剩餘之毒品交付扣案，並坦承施用毒品犯行，而
    自首接受裁判，業經載明警訊筆錄，合於刑法第62條自首之
    規定，參酌其於事後又積極接受美沙冬替代療法戒除吸毒惡
    習，宜依自首規定減輕其刑。原審法院因認被告罪證明確，
    而予論科，固屬有據。惟原審法院未就被告符合自首要件事
    實，調查審究，尚有未洽。被告上訴意旨執此指摘原判決不
    當，即有理由，應由本院予以撤銷改判。爰審酌被告曾因施
    用毒品經送觀察、勒戒及強制戒治，仍未知警惕，再犯本案
    之罪，足見其雖經觀察、勒戒、強制戒治等治療程序，仍未
    徹底戒除惡習遠離毒害，顯未能善體國家設置觀察、勒戒及
    戒治機構機構，協助毒品施用者戒除毒害之良法美意，惟念
    及施用毒品本質上係戕害自身健康之行為，尚未嚴重破壞社
    會秩序或侵害他人權益，暨其犯罪之動機、目的、所生危害
    及犯罪後自首接受裁判，坦承犯行，犯後態度良好等一切情
    狀，量處如主文第2項所示之刑，以示懲儆。至扣案之白色
    粉末2包，確為海洛因無訛（淨重分別為0.0833公克、0.102
    5公克），有上開行政院衛生署草屯療養院鑑定書1紙在卷可
    按，係屬第一級毒品海洛因，且業經被告取用部分施用後所
    剩餘，業據被告自承在卷，應依毒品危害防制條例第18條第
    1項前段規定，宣告沒收銷燬。
據上論斷，應依刑事訴訟法第369條第1項前段、第364條、第299
條第1項前段，毒品危害防制條例第10條第1項、第2項、第18條
第1項前段，刑法第11條前段、第47條第1項、第55條，判決如主
文。
本案經檢察官甲○○到庭執行職務。
中    華    民    國    97    年    11    月    27    日
            刑事第六庭  審判長法  官  李  文  雄
                              法  官  張  恩  賜
                              法  官  邱  顯  祥
上列正本證明與原本無異。
如不服本判決應於收受送達後十日內向本院提出上訴書狀，其未
敘述上訴之理由者並得於提起上訴後十日內向本院補提理由書（
均須按他造當事人之人數附繕本）「切勿逕送上級法院」。
                              書記官  許  美  惠
中    華    民    國    97    年    11   月     27    日
附錄本案論罪科刑法條全文：
毒品危害防制條例第10條
施用第一級毒品者，處 6 月以上 5 年以下有期徒刑。
施用第二級毒品者，處 3 年以下有期徒刑。


司法院資訊處製作；財團法人民間司法改革基金會備份。
